【裁判字號】    93,聲判,144
【裁判日期】    950616
【裁判案由】    聲請交付審判
【裁判全文】
臺灣臺北地方法院刑事裁定             93年度聲判字第144號
聲  請  人
即  告訴人  庚○○
代  理  人  林鳳秋律師
            張家琦律師
被      告  戊○○
            甲○○○
            己○○
            丙○○
            乙  ○
            丁  ○
上列聲請人因告訴被告等業務過失致死等案件，不服台灣高等法
院檢察署檢察長駁回再議之處分（九十三年度上聲議字第二０九
四號），聲請交付審判，本院裁定如下：
    主      文
聲請駁回。
    理      由
一、按告訴人不服上級法院檢察署檢察長或檢察總長認再議為無
    理由而駁回之處分者，得於接受處分書後十日內委任律師提
    出理由狀，向該管第一審法院聲請交付審判。法院認為交付
    審判之聲請不合法或無理由者，應駁回之，刑事訴訟法第二
    百五十八條之一、第二百五十八條之三第二項前段，分別定
    有明文。
二、本件聲請人即告訴人庚○○以被告戊○○、甲○○○、己○○、丙○○、乙○、丁○等涉犯業務過失致死等罪嫌，向台
    灣台北地方法院檢察署（以下稱台北地檢署）檢察官提出告
    訴，經該署檢察官於民國（下同）九十三年四月二十七日以
    九十二年度調偵字第二七一號不起訴處分書為不起訴處分後
    ，聲請人不服而聲請再議，亦經台灣高等法院檢察署（以下
    稱高檢署）檢察長於九十三年八月五日以九十三年度上聲議
    字第二０九四號處分書認再議無理由而駁回再議，該處分書
    並於九十三年九月十三日送達於聲請人收受在案（此業經本
    院調閱九十三年度上聲議字第二０九四號卷查閱無訛，該卷
    第三十一頁參照），聲請人收受後即於九十三年九月二十一
    日委任律師以書狀向本院聲請交付審判，有本院收文戳章可
    查（見本院卷第一頁），尚未逾如前所述十日之不變期間，
    程序上並無不合，合先說明。
三、聲請交付審判意旨如附件聲請交付審判理由一、二、三、四
    、五狀所載。
四、按刑事訴訟法第二百五十八條之一規定聲請人得向法院聲請
    交付審判，係對於「檢察官不起訴或緩起訴裁量權」制衡之
    一種外部監督機制，法院僅就檢察官所為不起訴或緩起訴之
    處分是否正確加以審查，以防止檢察機關濫權，依此立法精
    神，同法第二百五十八條第三項規定法院審查聲請交付審判
    案件時「得為必要之調查」，其調查證據之範圍，自應以偵
    查中曾顯現之證據為限；而同法第二百六十條對於不起訴處
    分已確定或緩起訴處分期滿未經撤銷者得再行起訴之規定，
    其立法理由說明該條所謂不起訴處分已確定者，包括「聲請
    法院交付審判復經駁回者」之情形在內，是前述「得為必要
    之調查」，其調查證據範圍，更應以偵查中曾顯現之證據為
    限，不得就聲請人新提出之證據再為調查，亦不得蒐集偵查
    卷以外之證據，否則，將與刑事訴訟法第二百六十條之再行
    起訴規定，混淆不清，亦將使法院僭越檢察官之職權，而有
    回復「糾問制度」之虞；且法院裁定交付審判，即如同檢察
    官提起公訴使案件進入審判程序，是法院裁定交付審判之前
    提，必須偵查卷內所存證據已符合刑事訴訟法第二百五十一
    條第一項規定「足認被告有犯罪嫌疑」，亦即該案件已經跨
    越起訴門檻，故如該案件仍須另行蒐證偵查始能判斷應否交
    付審判者，如上所述，因交付審判審查制度並無如同再議救
    濟制度得為發回原檢察官續行偵查之設計，即法院並無調查
    偵查中未顯現證據之權限，法院即應依同法第二百五十八條
    之三第二項前段之規定，以聲請無理由而裁定駁回之。
五、本院查：
 (1)關於聲請交付審判理由一狀「理由壹之一」、「理由壹之二
   」部分，聲請人分別提出被告戊○○於九十二年度醫字第一
   ０號損害賠償案件之九十三年七月十五日所為之供述及被告
   甲○○○於九十三年四月二十三日之供述為證，惟上開證據
   均非屬偵查卷曾顯現之證據，乃屬新證據，本院自不得就聲
   請人所提上開新提出之證據再為調查。
 (2)又聲請人所提聲請交付審判理由二狀乃論述被告等有何過失
   ，惟所敘內容與其後所提聲請交付審判理由三、四、五狀重
   覆，爰於後論述之。
 (3)就被告戊○○涉嫌業務過失致死、業務過失致重傷部分即聲
   請交付審判理由三狀部分：
   聲請人此部分略以被告戊○○未於當日中午十二點二十分左
   右至告訴人同一病房查看另一病人時或於當日一點十五分於
   護理站護士告知聲請人情況異於平常時，如「立即」處理，
   應可發現聲請人子宮有即將破裂之徵兆，可免於本案悲劇之
   發生云云，以此認定被告戊○○應有過失。惟查，高檢署處
   分書「理由二之（三）、（四）、（五）」已敘明「又子宮
   破裂為突發性的，破裂前血壓、心跳、呼吸未必有變化，但
   破裂後血壓、心跳應有變化。本案為大面積子宮破裂，破裂
   口延伸至左側附屬器及子宮頸陰道交界，若在破裂同時有麻
   醉及開刀準備下，或有可能搶救胎兒，然而子宮切除未必能
   避免。且突發的子宮破裂，須於破裂當時已有麻醉及開刀準
   備，才有及早治療的可能，但在一般待產中，很難如此同時
   診斷及手術治療突發的子宮破裂。」、「告訴人為一足月懷
   孕合併早期破水，子宮無收縮且子宮頸未開，此時使用Ｐｉ
   ｔｏｃｉｎ催生應是標準的治療方式；而自發性子宮破裂，
   其發生機率為一萬五千分之一，依護理照顧紀錄告訴人待產
   期間有護士看護，並且有使用胎心監測器，監測胎心及宮縮
   的情形，當胎心變化時，護理人員據實反映給醫師，及時調
   整產婦姿勢和減少催生藥物給予量，均為正常處置。」、「
   子宮破裂導致胎兒死亡率高達５０～７５﹪，胎兒多因缺氧
   死亡，並且孕婦大多死於出血性休克（Ｗｉｌｌｉａｍｓ
   Ｏｂｓｔｅｒｔｒｉｃｓ  ２１ｔｈｅｄｉｔｉｏｎ，２０
   ０１，Ｐ６５０），且１０～２０﹪子宮破裂的患者，需要
   行子宮切除止血，而告訴人為一大面積子宮破裂，單純性縫
   合不可能止血，故做子宮切除應為適當處置」等語，堪認被
   告戊○○當時之措施並無不當，自無過失。行政院衛生署醫
   事審議委員會第0000000號、第0000000號鑑
   定書亦同此認定（見九十二年調偵字第二七一號卷第九頁至
   第十七頁、第九十八頁至第一百零二頁），即認被告戊○○
   不論是否當日中午十二點二十分、一點十五分立即處理，均
   不致改變聲請人子宮破裂及胎兒死亡之結果。則高檢署前開
   處分書所述理由，並無違背論理法則或經驗法則。
 (4)再就被告甲○○○涉嫌業務過失致死、業務過失致重傷部分
   即交付審判理由四狀部分：
   聲請人此部分之理由略以：被告甲○○○如當時停止PITOCIN
   之給予，即能搶救胎兒及免除子宮摘除等語。然本件被告甲○○○經護理人員詢問，本其專業提供建議處理方式，且其
   自始即不知護理人員所指為何人、亦未被告知有危險狀況、
   聲請人亦非其業務上之病患，是聲請人認被告甲○○○對其
   有即時診治義務，即有可議。而行政院衛生署醫事審議委員
   會編號0000000號、0000000號、00000
   00號鑑定書先後三次鑑定意見均以「本案戊○○等醫護人
   員逢罕見自發性子宮破裂而挽回產婦生命，應均無過失」，
   則高檢署處分書「理由三」所述：「三、依台北市立仁愛醫
   院就聲請人庚○○之病歷及護理紀錄記載：被告戊○○負責
   診治後，於九十年十月五日上午十一時四十分將催生劑調至
   ０‧１８Ｕ／ｈｒ，自十二時五十分至十二時五十八分間，
   聲請人有較明顯的子宮縮痛，至十二時五十八分雖暫時無法
   測得胎心，經護理人員輔助左側躺，胎心監測器可顯示恢復
   正常心跳和子宮收縮規則，至十三時十五分胎心音監測器心
   跳滑落，每分鐘１２０跳及規則陣痛，護理人員電話告知被
   告戊○○，被告戊○○因先至急診處理個案，囑繼續觀察，
   至十三時二十分發現胎心音不穩至每分鐘６８至１２３跳等
   變化，緊急告知當時在產房之被告甲○○○醫師，被告甲○○○建議調降催生劑之速度至０‧１２～０‧１６Ｕ／ｈｒ
   ，並請護士緊急通知被告戊○○」、「惟聲請人待產期間，
   有護理人員在旁照顧，胎心音變化時，亦已告知在產房之甲○○○醫師做適當處置，實難認定被告戊○○等有何過失。
   」之認定並無違背論理法則與經驗法則。
 (5)關於被告乙○、丙○○、己○○和丁○涉嫌業務過失致死、
   業務過失致重傷部分即聲請交付審判理由五狀部分：
   聲請人此部分理由略以：被告乙○、丙○○、己○○和丁○
   違反產婦在使用催生藥物而有不適、胎心不穩及宮縮不正常
   情形，醫護人員應注意產婦之血壓、心跳、呼吸等生命跡象
   並作紀綠及護理人員在輔助病患左側躺、調整胎心監測器及
   提供氧氣吸入，若未改善，應通知醫師前來評估後才可調降
   或停止PITOCIN之給予之義務云云。查高檢署處分書「理由二
   之（二）、（三）、（四）、（五）」、「理由三」已說明
   ：「護理人員依其本身之專業，於觀察到子宮收縮之頻率已
   達每二分鐘一次時，可自行判斷調降或停止Ｐｉｔｏｃｉｎ
   之給予，但仍應視情況之輕重通知醫師前去評估；且護理人
   員本身專業亦可自行判斷輔助病患左側躺、調整胎心監測器
   及提供氧氣吸入，若未改善，應調降或停止Ｐｉｔｏｃｉｎ
   之給予。」、「又子宮破裂為突發性的，破裂前血壓、心跳
   、呼吸未必有變化，但破裂後血壓、心跳應有變化。本案為
   大面積子宮破裂，破裂口延伸至左側附屬器及子宮頸陰道交
   界，若在破裂同時有麻醉及開刀準備下，或有可能搶救胎兒
   ，然而子宮切除未必能避免。且突發的子宮破裂，須於破裂
   當時已有麻醉及開刀準備，才有及早治療的可能，但在一般
   待產中，很難如此同時診斷及手術治療突發的子宮破裂。」
   、「告訴人為一足月懷孕合併早期破水，子宮無收縮且子宮
   頸未開，此時使用Ｐｉｔｏｃｉｎ催生應是標準的治療方式
   ；而自發性子宮破裂，其發生機率為一萬五千分之一，依護
   理照顧紀錄告訴人待產期間有護士看護，並且有使用胎心監
   測器，監測胎心及宮縮的情形，當胎心變化時，護理人員據
   實反映給醫師，及時調整產婦姿勢和減少催生藥物給予量，
   均為正常處置。」、「而本署另就告訴人在仁愛醫院之病歷
   及卷證資料送請行政院衛生署醫事審議委員會鑑定，亦認定
   『被告戊○○等醫護人員逢罕見自發性子宮破裂而挽回產婦
   生命，應均無過失』等情，此有行政衛生署九十二年七月十
   八日衛署醫字第０九二０二一二一一七號書函暨所附醫事審
   議委員會0000000號鑑定書、行政衛生署九十三年四
   月二十二日衛署醫字第０九三０二０三五四六號書函暨所附
   醫事審議委員會0000000號鑑定書各一份附卷足稽，
   是被告戊○○等人上開所辯，尚非虛妄，堪以採信。」、「
   行政院衛生署醫事審議委員會鑑定書：本案為一自發性子宮
   破裂，其發生率為1／15000，本案據護理紀錄產婦待產期間
   有護士看護，並有使用胎心監視器，監測胎心及宮縮的情形
   ，為正常處置，當胎心音變化時護理人員據實反映給醫師，
   即時調整產婦姿勢和減少催生藥物給予量，均為正確處置，
   本案戊○○等醫護人員逢罕見之自發性子宮破裂而挽回產婦
   生命，應均無過失」，已明確說明被告乙○、丙○○、己○○和丁○當時之處置均無過失，難以聲請人發生罕見之自發
   性子宮破裂而歸責於被告乙○、丙○○、己○○和丁○，則
   高檢署處分書上開認定亦無違背論理法則與經驗法則。
六、從而，聲請人於偵查中所提出之上開證據，既無從為被告等
    有罪之佐證，自不得僅憑其指訴作為認定被告有罪之證據基
    礎，此外復查無其他積極證據足認被告等有何業務過失致死
    、業務過失致重傷及業務上登載不實文書之犯行，堪認台北
    地檢署檢察官將被告等處分不起訴、高檢署檢察長駁回聲請
    人聲請再議之處分，均屬正當，聲請人仍執前詞指摘原處分
    不當，求予裁定交付審判，洵無理由，應予駁回。
七、依刑事訴訟法第二百五十八條之三第二項前段，裁定如主文
    。
中    華    民    國    95    年    6     月    16    日
                    刑事第九庭審判長法  官  蘇素娥
                                    法  官  林怡秀
                                    法  官  官信成
以上正本證明與原本無異。
不得抗告。
                                    書記官  陳靜君
中    華    民    國    95    年    6     月    21    日


司法院資訊處製作；財團法人民間司法改革基金會備份。
